【裁判字號】    96,易,2459
【裁判日期】    970124
【裁判案由】    妨害名譽
【裁判全文】
臺灣板橋地方法院刑事判決              96年度易字第2459號
公  訴  人  臺灣板橋地方法院檢察署檢察官
被      告  甲○○
選任辯護人  黃沛聲律師
上列被告因妨害名譽案件，經檢察官提起公訴（96年度偵字第86
54號），本院判決如下：
    主  文
甲○○無罪。
    理  由
一、公訴意旨略以：被告甲○○意圖散布於眾，自民國95年11月
    16日（起訴書誤載為14日）7 時26分許起，在美國奧克拉荷
    馬州立大學校園內，使用IP：198.102.159.141 ，登入可供
    不特定人瀏覽之乙○○全球資訊網，以陳水扁、連戰、馬英
    九、吳淑珍、乙○○名義或匿名方式留言如附表編號1 至10
    所示，指摘足以毀損乙○○名譽之事，並以「乙○○下賤」
    、「乙○○花柳病」、「吃屎吧」，公然侮辱乙○○，因認
    被告涉犯刑法第309 條第1 項公然侮辱及第310 條第2 項誹
    謗等罪嫌。
二、按犯罪事實應依證據認定之，無證據不得認定犯罪事實；不
    能證明被告犯罪者，應諭知無罪之判決，刑事訴訟法第154
    條第2 項、第301 條第1 項分別定有明文。次按刑事訴訟法
    第161 條已於91年2 月8 日修正公布，其第1 項規定：「檢
    察官就被告犯罪事實，應負舉證責任，並指出證明之方法。
    」因此，檢察官對於起訴之犯罪事實，應負提出證據及說服
    之實質舉證責任。倘其所提出之證據，不足為被告有罪之積
    極證明，或其指出證明之方法，無從說服法院以形成被告有
    罪之心證，基於無罪推定之原則，自應為被告無罪判決之諭
    知（最高法院92年台上字第128 號判例意旨參照）。
三、公訴人認被告涉犯刑法公然侮辱、誹謗等罪嫌，係以告訴代
    理人蕭玲慧、證人曾銘忠之供述，乙○○全球資訊網留言紀
    錄及相關查詢資料為其論據。訊據被告堅詞否認有何妨害名
    譽犯行，辯稱：198.102.159.141 之IP屬美國奧克拉荷馬州
    立大學所有，配置於圖書館，由館內176 台電腦分享其子IP
    ，供校內外人士使用，自不得以該IP認定被告為登入乙○○
    全球資訊網留言之人等語。
四、乙○○全球資訊網留言紀錄及證人曾銘忠於檢察官訊問時所
    為陳述之證據能力：
  (一)乙○○全球資訊網留言紀錄，乃將其電磁紀錄以列印方式形
    諸書面文字，此項文書證據僅須形式真正，即無證據能力欠
    缺之問題。辯護人認前開紀錄擷取以198.102.159.141 之IP
    登入發言部分，並非完整之原始資料，而無證據能力，然該
    網站其餘留言，本與上述以IP198.102.159.141 留言部分之
    真正無涉，本案是否因其資料缺漏，致不足為犯罪事實存否
    之證明，應屬證明力之範疇。辯護人此部分所指，容有誤會
    。
  (二)次按被告以外之人於審判外之言詞或書面陳述，除法律有規
    定者外，不得作為證據，刑事訴訟法第159 條第1 項定有明
    文。而被告以外之人於偵查中向檢察官所為之陳述，除顯有
    不可信之情況者外，得為證據，則為同法第159 條之1 第2
    項所明定。證人即高雄市政府警察局刑事警察大隊偵查員曾
    銘忠於偵查中具結向檢察官所為陳述，於本案並無顯不可信
    之情況，且被告於本院審理時亦供承曾透過多方關係向警察
    機關瞭解案情（見本院97年1 月10日審判筆錄），則證人就
    被告曾透過關係干涉辦案及尋求與告訴人乙○○和解所為陳
    述，顯係證人親身經歷之事項，至證人所述被告具有政黨傾
    向一節，雖係個人意見，然此為證人以其偵辦本案之經驗為
    基礎，非無所本，自應認有證據能力。
五、經查：
  (一)乙○○全球資訊網於95年11月16日上午7 時23分許起，遭人
    使用198.102.159.141 之IP登入，以陳水扁、乙○○、吳淑
    珍、馬英九、連戰之名義或匿名方式留言、謾罵（內容如附
    表所示）之事實，業據告訴代理人蕭玲慧於警詢時指訴及檢
    察官訊問時具結證述明確，且有乙○○全球資訊網列印網頁
    7 紙、留言紀錄1 件附卷可資佐證，應堪認定。
  (二)前述198.102.159.141 之IP，配屬由美國奧克拉荷馬州立大
    學使用，有IP查詢資料1 件在卷足稽，以大學校園之開放空
    間，任何不特定人均得利用校園內設置之電腦設備登入網際
    網路，是依198.102.159.141 之IP，尚不足特定其留言者；
    證人曾銘忠於檢察官訊問時即具結證稱：「當初我是根據該
    IP（198.102.159.141） 曾進入甲○○所申請之雅虎奇摩信
    箱內存取郵件，而雅虎奇摩信箱具有高度專屬性，非本人難
    以知悉其帳號及密碼，故據此判定在乙○○網站上留言誹謗
    之人是被告甲○○無疑。另外根據我們調出來的IP資料發現
    ，這組IP係被告甲○○就讀之大學所申請之IP，也就是說，
    他應該是在學校上網…。」等語（見臺灣板橋地方法院96年
    度偵字第8654號偵查卷宗第27頁），足見本案係經確定留言
    者使用之IP為198.102.159.141 後，再以該IP查詢其他使用
    紀錄，得知留言期間前後，被告曾以相同IP登入個人信箱而
    查獲。然細繹前揭留言紀錄，其中附表編號1 所示最初之留
    言，其時間約在95年11月16日上午7 時23分至7 時26分間，
    並留有Aban@yahoo.com.tw 之帳號；其後以乙○○、吳淑珍
    、馬英九、連戰等名義或匿名方式密集留言，則始於同日上
    午11時33分，前後相隔近4 小時，是否同一人所為，已有可
    疑。再與卷附198.102.159.141 IP使用紀錄及雅虎國際資訊
    股份有限公司96年3 月23日雅虎（九六）字第317 號函所附
    mikehung50@hotmail.com、richard161300@yahoo.com.tw信
    箱（均為被告所有）使用紀錄對照以觀，前述留言期間內，
    另有某「micluex 」及「vicky.69.12.4 」之帳號，分別於
    9 時27分39秒、11時57分13秒，經以同一IP登入之紀錄，而
    被告以198.102.159.141 之IP登入其個人信箱之時間，則在
    同日上午12時29分48秒至12時33分46秒間，此際乙○○全球
    資訊網已無任何留言紀錄。倘以198.102.159.141 之IP於同
    時段之其他使用狀況為斷，其留言者應為95年11月16日上午
    11時55分、11時58分以馬英九、連戰名義留言期間，利用同
    一IP於11時57分13秒登入「vicky.69.12.4 」帳號之人，何
    得認定為於前述留言結束後，始以該IP登入個人信箱之被告
    。
  (三)至證人曾銘忠於檢察官訊問時固證稱：「…被告在案發後多
    方由上級干涉偵辦，且積極尋求與乙○○之和解，更可見此
    地無銀三百兩。」等語（見前揭偵查卷宗第27、28頁），然
    此為被告遭指認為犯罪嫌疑人後，為彌平事端採取之手段，
    縱有不當，亦不得據此推論被告確有犯罪之行為。至檢察官
    聲請再行傳喚證人曾銘忠，及調閱jainmnu@yahoo.com.tw、
    Aban@yahoo.com.tw 帳號之使用人，惟證人曾銘忠於檢察官
    訊問時就其如何利用IP查獲被告涉嫌妨害名譽之過程詳為陳
    述，而前述二帳號形式上與被告並無任何關聯性，自無調查
    之必要。
六、綜上所述，本案依公訴人所提事證，尚不足使所指被告公然
    侮辱、誹謗之犯罪事實達於通常一般人均無懷疑而得確信為
    真實之程度，本案復查無其他積極證據足資證明被告確有妨
    害名譽之犯行，核屬不能證明被告犯罪，應為無罪判決之諭
    知，以昭審慎。
據上論斷，應依刑事訴訟法第301 條第1 項，判決如主文。
本件經檢察官張誌洋到庭執行職務。
中    華    民    國    97    年    1     月    24    日
                        刑事第四庭  法  官  廖  怡  貞
                        上列正本證明與原本無異。
如不服本判決，應於判決送達後十日內敘明上訴理由，向本院提
出上訴狀（應附繕本）。
                                    書記官  林  惠  齡
中    華    民    國    97    年    1     月    28    日
附表
┌──┬────┬──────────────────┐
│編號│名義    │留言內容                            │
├──┼────┼──────────────────┤
│1   │陳水扁  │幹！！！就算你當臺北市長，你還是比我│
│    │        │菜啦，老子還不到55歲就幹總統啦！！！│
│    │        │！叫我下臺，屁！！！！！！我看你這個│
│    │        │小頭銳面會有誰聽你的！！！！！！    │
├──┼────┼──────────────────┤
│2   │乙○○  │好啦好啦！！！大家都別吵了！！！！！│
│    │        │我承認是我自己雞雞短！！！我會退出選│
│    │        │舉的！！！！！不過小心我的精液會社在│
│    │        │你臉上喔，哈哈哈哈哈哈！！！        │
├──┼────┼──────────────────┤
│3   │乙○○  │幹你娘雞巴拉！！！！我是雞雞短！！！│
│    │        │！但是我不會亂射精，要射也只射在老婆│
│    │        │臉上！！！！hehe hehehehe           │
├──┼────┼──────────────────┤
│4   │吳淑珍  │他說謊！！！上次我跟他偷情的時候，謝│
│    │        │長廷明明就射在我臉上                │
├──┼────┼──────────────────┤
│5   │馬英九  │阿！！！！被你抓包拉！！！！！！不過│
│    │        │我真的看見他射在吳淑真的臉上！！那天│
│    │        │我也去汽車旅館叫雞！！！            │
├──┼────┼──────────────────┤
│6   │連戰    │什麼！！！！！原來你也跟我有相同的興│
│    │        │趣喔！！！！以後我門可以結伴而行拉，│
│    │        │我覺得我老婆是已經鬆弛拉！！！      │
├──┼────┼──────────────────┤
│7   │乙○○  │幹！！！不要吵啦！！！在吵射在你臉上│
│    │        │喔！！！                            │
├──┼────┼──────────────────┤
│8   │乙○○  │我沒雞雞，真的！！！                │
├──┼────┼──────────────────┤
│9   │匿名    │乙○○沒雞雞                        │
├──┼────┼──────────────────┤
│10  │匿名    │吃屎吧                              │
├──┼────┼──────────────────┤
│11  │匿名    │乙○○花柳病                        │
├──┼────┼──────────────────┤
│12  │匿名    │乙○○下賤                          │
└──┴────┴──────────────────┘


司法院資訊處製作；財團法人民間司法改革基金會備份。
